【裁判字號】    92,上訴,1490
【裁判日期】    921107
【裁判案由】    殺人未遂等
【裁判全文】
臺灣高等法院臺中分院刑事判決                  九十二年度上訴字第一四九號
    上  訴  人
    即  被  告  乙○○
    選任辯護人  林錦隆律師
    上  訴  人
    即  被  告  戊○○
    指定辯護人  本院公設辯護人  甲○○
右上訴人即被告等因殺人未遂等案件，不服臺灣南投地方法院九十二年度訴字第二五
二號，中華民國九十二年七月八日第一審判決（起訴案號：臺灣南投地方法院檢察署
九十二年度偵字第一二七七號），提起上訴，本院判決如左：
    主      文
原判決關於乙○○、戊○○非法剝奪他人行動自由部分撤銷。
乙○○、戊○○共同以非法方法剝奪他人之行動自由，乙○○累犯，處有期徒刑陸月
；戊○○處有期徒刑伍月。扣案之土造獵槍壹把、火藥壹瓶、鋼珠壹瓶、底火伍拾肆
粒、通槍條壹支均沒收。
其他上訴駁回。
乙○○撤銷改部分所處有期徒刑陸月，與上訴駁回部分之殺人未遂罪所處有期徒刑伍
年陸月，及傷害罪所處有期徒刑陸月，應執行有期徒刑陸年月。
戊○○撤銷改部分所處有期徒刑伍月，與上訴駁回部分之殺人未遂罪所處有期徒刑伍
年貳月，及傷害罪所處有期徒刑伍月，應執行有期徒刑伍年拾月。
    事      實
一、乙○○曾因犯違反麻醉藥品管理條例及煙毒罪，經臺灣臺中地方法分別判處有期
    徒刑四月及三年二月確定，合併執行後，於民國八十七年十二月十四日縮短刑期
    假釋期滿未經撤銷，視同執行完畢，詎其竟猶不知悔改。因戊○○曾與魏倖鋒發
    生口角爭執，魏倖鋒乃於九十二年二月二十七日下午，夥同盧紹緯及不詳姓名之
    男子二、三十人，前往戊○○之女友所開設位於南投縣魚池鄉○○街四五九號之
    「真髮型工作室」尋找戊○○，欲討回公道，然戊○○並不在該處，彼等乃即分
    持木棍、鐵製球棒及石頭等，砸毀該「真髮型工作室」之店門玻璃洩忿；嗣魏倖
    鋒等據聞戊○○係在乙○○所經營，設於同鄉○○街四０九號之「富一飯店」內
    工作，又率同前述男子，前往「富一飯店」，分持木棍、鐵製球棒等打毀「富一
    飯店」之門、窗玻璃，及室內之冰箱、電視等物品。乙○○、戊○○事後自外返
    回「富一飯店」得知上情後，乙○○為防止飯店再受滋擾，乃於九十二年三月上
    旬某日，向一不詳姓名年籍之男子借用土造獵槍一把及供該土造獵槍使用之黑色
    火藥、鋼珠一瓶、底火約六十粒、通槍條一支，並先持往山區試射後，即攜返「
    富一飯店」藏放，而未經許可持有該把可發射金屬具有殺傷力之槍枝。至同年三
    月二十日上午，乙○○、戊○○與另一不詳姓名年籍之成年男子為尋覓魏倖鋒報
    復，即基於犯意聯絡，共同未經許可持前開土造獵槍，並攜帶火藥、鋼珠、底火
    及通槍條等物，共乘一部紅色廂型車在南投縣魚池鄉逡巡，同日上午九時三十分
    ，車行至南投縣魚池鄉新城村修正巷三十四號丁○○住處前，發現魏倖鋒平日所
    駕駛之車牌號碼Ｒ四－○八三九號自用小客車停放該處，研判魏倖鋒應係在丁○○住處，三人雖知悉持該土造獵槍向有人所在之室內射擊，可能致使室內之人員
    中彈身亡，仍基於不確定之殺人故意，下車推由戊○○持該具殺傷力之土造獵槍
    一把，乙○○持不知何人所有之木棍一支，先由乙○○持木棍毀損魏倖鋒所有停
    放該處之前開自用小客車車窗及擋風玻璃（毀損部分未據告訴）後，再用腳踹踢
    丁○○房門（毀損部分未據告訴），然未能踹開，隨即由戊○○持前開土造獵槍
    向房門下方射擊一發，當時在屋內之丁○○女友洪美愛聽到槍響，立即叫醒丁○○，丁○○起身開門，見有人持槍、木棍站在門外，立即將房門關上，乙○○等
    三人已明知屋內有人，於再度踹門未開後，即不顧屋內人員死活，由戊○○將槍
    枝由房門右側之窗戶抵住紗窗，朝屋內先後射擊二槍，倖丁○○躲在門後死角，
    始未遭擊中。嗣房門經戊○○踹開後，三人即衝進丁○○房間，另共同基於傷害
    之犯意聯絡，由乙○○以所持木棍毆打丁○○手臂，致丁○○受有左側尺骨骨折
    之傷害。嗣三人又基於非法剝奪丁○○行動自由之犯意聯絡，由戊○○持長槍抵
    住丁○○，以此暴力手段將丁○○拖至乙○○等人所駕駛之紅色廂型車後座，分
    別由戊○○、乙○○押住丁○○之左右側，該不詳姓名、年籍之成年男子駕車，
    將丁○○押往乙○○所開設「富一飯店」後方空地，由乙○○、戊○○向丁○○
    逼問魏倖鋒下落，並對丁○○揚言如不交出魏倖鋒下落即不讓其離開等語。丁○○告以不知魏倖鋒下落，乙○○逼問無結果後，始由該年籍不詳之男子以紅色廂
    型車將丁○○載回住處釋放，前後非法限制丁○○之行動自由約二十分鐘。丁○○返家後，即由其兄廖明煌緊急送醫診治，並於同日下午報警處理。嗣於翌（二
    十一）日十四時十分許，警方持臺灣南投地方法院核發之搜索票搜索乙○○所經
    營之「富一飯店」四樓房間，當場查獲乙○○所有供犯罪所用之土造獵槍一支、
    黑色火藥一瓶、鋼珠一瓶、底火五十四粒、通槍條一支，及非供犯罪所用之刀一
    把、手銬一副。
二、案經南投縣警察局集集分局報請臺灣南投地方法院檢察署檢察官偵查起訴。
    理      由
一、訊之上訴人即被告乙○○、戊○○固坦承共同未經許可持有土造獵槍，及傷害被
    害人丁○○之犯罪事實，然均矢口否認有何剝奪他人行動自由或殺人未遂犯行，
    二人均辯稱：槍枝是不慎走火，並沒有殺人的故意，且被害人是自願帶彼等去找
    魏倖鋒，彼等並未強押，亦未加以恐嚇如不交出魏倖鋒，即不讓其離開；被告戊○○另辯稱被害人門前開的一槍是槍枝走火，後來又到其後面檳榔園開了二槍云
    云。惟查：
  (一)、被告等右揭持土造獵槍朝被害人丁○○屋內射擊，及毆傷並強押被害人之犯罪
      事實，業據被害人於警訊、原審及本院指述甚詳，並經證人廖明煌、洪美愛分
      別於警訊及原審證述明確，復有現場照片八幀、現場平面圖及埔里榮民醫院之
      診斷證明書各一紙附卷可稽，並有土造獵槍一把（槍枝管制編號000000
      0000號）、黑色火藥一瓶、鋼珠一瓶、底火五十四粒、通槍條一支扣案可
      證。且經本院向南投縣警察局集集分局函索魏倖鋒打毀「富一飯店」等有關之
      筆錄、證物及裁定可資佐證。上開扣案之土造獵彈，經送鑑定結果，認係由具
      擊發機構之木質槍身及土造金屬槍管組合而成之土造長槍，以打擊槍管側邊導
      火孔之底火（藥）引爆槍管內火藥為發射動力，機械性良好且擊發功能正常，
      可供發射彈丸使用，認具殺傷力，此有內政部警政署刑事警察局九十二年四月
      十八日刑鑑字第○九二○○五一九六一號鑑驗通知書附卷可稽。足見扣案黑色
      火藥、鋼珠、底火及通槍條，均構成該土造獵槍射擊時，必要之附屬配備。
  (二)、被害人丁○○於九十二年三月二十一日警詢中陳稱：因我遭人毆打受傷，且我
      的住宅遭人槍擊，現向貴分局報案。（問：你因何未於二十日事發後立即向警
      方報案？）我因手斷掉非常疼痛，立即由我哥廖明煌載我就醫，並且開刀治療
      ，所以未立即向警方報案，至今日才前來報案請求警方偵辦。（見偵卷第十八
      、二三頁）。足證被害人丁○○於九十二年三月二十一日已就受傷部分，向警
      方提出告訴，請求警方依法偵辦。被告等於原審辯稱此部分未經合法告訴，顯
      有誤會。
  (三)、被害人丁○○於原審審理時以證人身份具結後證稱：（問：你家窗戶多高？槍
      伸進來的位置多高？）到我肩膀。我一百八十公分高。當時我女朋友聽到槍聲
      叫醒我，我立刻穿好衣服，這時大門已經被他們撞開，我趕快把門關上，他們
      又繼續撞門。（問：他們是否知道屋內有人？）知道，我跑去關門時，他們有
      看到。（問：大門與他們開第二、三槍的窗戶所在位置距離多遠？）不到一尺
      。（問：你所知道的第二、三槍，間隔多久？）一、二分鐘，不很記得，只知
      道時間沒有很長（見原審九十二年六月十二日審判筆錄）。證人即丁○○之兄
      廖明煌於原審證稱：當時我在洗澡，有聽到外面很吵的聲音。有類似鞭炮聲、
      撞門聲。（問：鞭炮聲間隔多久？）約三、四十秒。出來後我看到我弟弟丁○○借來的車被搗毀，他的房門有一槍、房間牆壁有二槍，都有鐵珠打過的痕跡
      （見原審九十二年六月十二日審判筆錄）。觀之卷附槍擊現場之照片顯示，被
      害人之房間，除前門位於中間以下部分，遺有鋼珠擊打木門之痕跡外（見偵卷
      七十六頁照片），另在緊鄰房門右側窗戶之紗網，則遺有二處槍擊灼燒痕跡（
      見偵卷七十七頁下幀照片），其高度約在成年人胸部位置；窗戶內之窗簾布，
      更有二處互不相連之燃燒痕跡（見偵卷七十七頁上幀照片），足見被告等確實
      連續在被害人住處前射擊三槍，其中一槍在前門，另二槍則以近距離槍口抵住
      紗窗之方式射擊（因槍口高溫造成窗簾燃燒破洞）。雖被害人於警訊指稱係先
      見被告等持槍伸入窗戶射擊，再踹門不開後，又對房門射擊云云；然證諸被害
      人係原係在房內睡覺，因其女友洪美愛先聽見槍擊聲，始起床察看，此業經被
      害人及其女友洪美愛於原審結證明確，且互核相符，則其事後所見被告由窗戶
      處射擊入內，顯然為射擊第一槍後之情形，由此益證被害人所證，就槍擊順序
      ，以在原審及本院所陳，與事實相符；至警訊時所陳，應係甫經歷被害傷痛，
      心理混淆所致。而由以上證據顯示，被告等持本件土造獵槍直接由窗戶對房間
      內射擊時，既已經歷踹門，及被害人重將房門關閉等過程，自當清楚知悉房內
      門後有人；又彼等先對房門射擊時，已造成堅硬之房門凹陷點點，甚至碎裂，
      就該槍之具有殺傷力一節，亦應甚為明瞭，竟仍持前開具有殺傷力之槍枝，朝
      房內約成年人胸部要害部位高度處濫為射擊，其對房內人員可能因此中彈身亡
      ，顯然有所認識，且對其內人員之死亡，亦不違背彼等之本意，而具有殺人之
      不確定故意，甚為明確。又被告戊○○既先後共開三槍，而其所持槍枝為土造
      獵槍，於發射後尚須重行充填底火、火藥、鐵珠等物之後再為射擊，並不能連
      續射擊；而所開三槍，均係朝被害人房間發射，其中後二槍更係近距離抵住窗
      戶射擊，足見被告等所辯係槍枝走火云云，顯係卸責之詞，不足採信。至南投
      縣政府警察局集集分局之現場勘查照片二張（即偵卷第七十六頁照片），門面
      紋路乍見似有不同，而遭被告戊○○於原審之辯護人質疑非同一扇門，但該二
      張照片，實係因第一張照片所照內容為門面之上半段遠攝，第二張所照內容為
      下半段之近攝（然仍保有第一張照片之下緣部分），上、下半段之紋路有所不
      同，二者合而為一始為整扇門，此事實核之偵卷第七九頁第二張照片之整個房
      門紋路即明，故該辯護人前開所見，亦顯有誤會。
  (四)、又被害人於住處遭槍擊，再遭被告等闖入持械毆打，致左手被打斷，且面對來
      勢之三人，而隨被告等搭上紅色廂型車，顯然已無何抗拒之可能，故被告
      等事後辯稱，被害人係自願帶同尋找魏倖鋒，衡之社會常情，顯有不符。被害
      人指稱係遭被告等強押返回「富一飯店」，逼問魏倖鋒下落，應屬實情。綜上
      事證，被告二人所為右揭殺人未遂、傷害、妨害行動自由等犯行，均堪予認定
      。
二、核被告二人所為，均係犯槍砲彈藥刀械管制條例第十一條第四項未經許可持有可
    發射金屬具有殺傷力之槍枝罪，及刑法第三百零二條第一項妨害行動自由、第二
    百七十一條第二項、第一項之殺人未遂、第二百七十七條第一項之傷害罪。其於
    強押被害人逼問魏倖鋒下落過程中，另恫嚇被害人如不交出魏倖鋒下落，即不讓
    之離開等語，應為妨害行動自由犯行之一部分，不另論罪。被告所犯傷害罪部分
    ，雖未經檢察官記載於起訴書，但業經原審審理時到庭之檢察官當庭聲請追加起
    訴，有原審九十二年六月三日筆錄在卷可稽，本院自應併予審判。被告等持槍朝
    被害人房間內射擊，著手實施殺人行為，而未生死亡之結果，為未遂犯，應依既
    遂犯之規定減輕其刑。被告二人與另一名不詳姓名年籍之成年男子就前開犯行間
    ，有犯意聯絡及行為分擔，均為共同正犯。又被告二人持有土造獵槍罪與殺人未
    遂罪間、妨害行動自由罪間，各有方法與結果之牽連犯關係，應從一重各論以殺
    人未遂罪及妨害行動自由罪；而所犯殺人未遂罪、傷害罪、妨害行動自由罪，犯
    意各別，行為互殊，應予分論併罰。查被告乙○○曾因犯違反麻醉藥品管理條例
    及煙毒罪，經臺灣臺中地方法分別判處有期徒刑四月及三年二月確定，合併執行
    後，於八十七年十二月十四日縮短刑期假釋期滿未經撤銷，視同執行完畢，有臺
    灣高等法院被告全國前案紀錄表乙份在卷可稽，其於五年內再犯本件有期徒刑以
    上之罪，為累犯，均應予加重其刑，殺人未遂罪部分之法定刑死刑、無期徒刑部
    分依法不得加重，僅就本刑為有期徒刑部分加重其刑，就其未遂罪部分應先加後
    減之。原審法院就被告等所犯殺人未遂及傷害部分，因認罪證明確，分別適用，
    槍砲彈藥刀械管制條例第十一條第四項，刑法第十一條前段、第二十八條、第二
    百七十一條第二項、第一項、第二百七十七條第一項、第二十六條前段、第五十
    五條、第四十七條、第三十八條第一項第一款、第二款，罰金罰鍰提高標準條例
  第一條前段規定，審酌被告乙○○前有恐嚇、殺人未遂、施用毒品等前科，被告
    戊○○前有違反麻醉藥品管理條例、恐嚇前科之素行，其二人犯罪之動機、方法
    、手段、所生危害暨犯後坦承部分犯行，尚未與被害人和解之態度等一切情狀，
    就被告乙○○殺人未遂部分，量處有期徒刑五年六月，傷害部分量處有期徒刑六
    月；就被告戊○○殺人未遂部分，量處有期徒刑五年二月，傷害部分量處有期徒
    刑五月。並以扣案之土造獵槍一支（槍枝管制編號：0000000000號）
    為違禁物；又扣案之黑色火藥一瓶、鋼珠一瓶、底火五十四粒、通槍條一支，均
    為被告乙○○所有，且供被告二人為本件犯罪所用之物，均應予宣告沒收；另扣
    案之刀乙把、手銬乙副並非違禁物，亦非供被告犯罪所用之物，爰不予宣告沒收
    。核其認事用法，並無不當，量刑亦屬妥適，應予維持。被告等上訴意旨，否認
    殺人犯行，並認原審量刑過重，而指摘原判決不當，並無理由，應予駁回。至被
    告等所為，恫嚇被害人說出魏倖鋒下落部分，係彼等所犯妨害行動自由之部分犯
    行，應不另論罪，業如前述，原判決竟認被告等係另構成刑法第三百零五條之恐
    嚇危害安全罪，並與所犯妨害行動自由罪間有方法結果，而從較重之妨害行動自
    由罪處斷，自有未當。被告等上訴意旨否認有妨害行動自由或恐嚇犯行，並執以
    指摘原判決不當，雖無理由；然原判決關於此部分，既有前揭可議，仍應由本院
    將原判決該部分撤銷改判。爰審酌被告等均為思慮成熟之人，竟不思循正當途徑
    解決與他人之衝突，反訴諸暴力，強押被害人試圖逼問仇家，所為已造成社會治
    安危機，事後又飾詞卸責，態度並非良善等一切情狀，分別量處如主文第二項所
    示之刑示懲，並與前述上訴駁回部分所宣告之刑，各依法定其應執行之刑。至被
    告等持以強押被害人之土造獵槍一支（槍枝管制編號：0000000000號
    ）為違禁物；而扣案之黑色火藥一瓶、鋼珠一瓶、底火五十四粒、通槍條一支，
    均為被告乙○○所有，且供被告二人為本件犯罪所用之物，均應予宣告沒收。
據上論斷，應依刑事訴訟法第三百六十八條、第三百六十九條第一項前段、第三百六
十四條、第二百九十九條第一項前段，槍砲彈藥刀械管制條例第十一條第四項，刑法
第十一條前段、第二十八條、第三百零二條第一項、第五十五條、第四十七條、第五
十一條第五款、第三十八條第一項第一款、第二款，罰金罰鍰提高標準條例第一條前
段，判決如主文。
本案經檢察官丙○○到庭執行職務。
中      華      民      國      九十二  年      十一    月      七      日
                                臺灣高等法院臺中分院刑事第六庭
                                      審判長法  官  李  文  雄
                                            法  官  陳  嘉  雄
                                            法  官  邱  顯  祥
右正本證明與原本無異。
除傷害部分不得上訴外，其餘得上訴。
如不服本判決應於收受送達後十日內向本院提出上訴書狀，其未敘述上訴之理由者並
得於提起上訴後十日內向本院補提理由書（均須按他造當事人之人數附繕本）。
                                            書記官  陳  桂  芬
中      華      民      國      九十二  年      十一    月      十      日
                                                                        Ａ


司法院資訊處製作；財團法人民間司法改革基金會備份。
